【裁判字號】    94,訴,3080
【裁判日期】    950616
【裁判案由】    強盜等
【裁判全文】
臺灣板橋地方法院刑事判決              94年度訴字第3080號
公  訴  人  臺灣板橋地方法院檢察署檢察官
被      告  丙○○
選任辯護人  呂純純律師
上列被告因強盜等案件，經檢察官提起公訴（94年度偵字第2100
4 號），本院判決如下：
    主  文
丙○○意圖為自己不法之所有，而搶奪他人之動產，未遂，處有
期徒刑陸月，如易科罰金，以參佰元折算壹日。
扣案之口罩及安全帽各壹個，均沒收。
    事  實
一、丙○○因積欠信用卡卡債及信用貸款，竟意圖為自己不法所
    有，基於搶奪之犯意，為防止遭人指認，事先備妥安全帽及
    口罩各1 個，並將其平日騎乘使用之車牌號碼F2A-985 號機
    車，拆下車牌藏置於機車座位下方置物箱內，於民國94年12
    月5 日上午10時許，至台北縣鶯歌鎮○○路1 號「第一商業
    銀行鶯歌分行」，先將機車停放於銀行附近，進入銀行內，
    觀察領款客戶，挑中甫提領新臺幣26萬2 千元現金之婦女乙○○，乙○○將前述現金、銀行存摺4 本、皮包1 只放入黃
    色牛皮紙袋內，步行離開銀行，丙○○戴妥安全帽及口罩，
    騎乘前述機車，尾隨乙○○，伺機搶奪，惟乙○○靠路邊內
    側行走，丙○○無適當機會下手，乙○○步行至同前路段55
    號前，進入車牌號碼5283-MV 號自用小客貨車內，將前述裝
    有現金等物之牛皮紙袋放置駕駛座旁乘客座位，準備駕車離
    去，丙○○即將機車停放於乙○○之車子後方，旋即上前，
    佯稱該車會撞到後方之機車，要求乙○○下車查看，乙○○
    認其欲駕車往前駛離，不用倒車，不可能撞到，堅拒下車，
    丙○○強行將駕駛座旁車門打開，堅持要乙○○下車，乙○○即稱如再不放手要報警，丙○○聞言，基於搶奪及傷害人
    身體之故意，以右手拳頭毆打乙○○臉部，乙○○高呼救命
    、搶劫，丙○○猶接續揮拳毆打，並趁乙○○往內拳縮不及
    防備之際，即趨前以左手搶奪前述裝有現金之牛皮紙袋等財
    物，乙○○為保護其前揭裝有現金之牛皮紙袋而與之拉扯，
    紙袋因而破裂，前述現金、紙袋等財物均掉落駕駛座踏板，
    適路人甲○○見狀當場抓住丙○○，丙○○始未得逞，乙○○遭前述毆打，因而受有上鼻部腫脹瘀血2 乘2 公分及臉頰
    兩側及右眼下方瘀血，於拉扯過程中，其膝蓋與臀部亦受有
    瘀血等傷害（傷害部分業據撤回告訴）。警方據報旋到場逮
    捕丙○○，並扣得丙○○所有供犯罪所用之口罩及安全帽各
    1 個。
二、案經乙○○訴由臺北縣政府警察局三峽分局報請臺灣板橋地
    方法院檢察署檢察官偵查起訴。
    理  由
一、證據能力部分：按被告以外之人於審判外之陳述，雖不符前
    4 條之規定，而經當事人於審判程序同意作為證據，法院審
    酌該言詞陳述或書面陳述作成時之情況，認為適當者，亦得
    為證據。當事人或辯護人於法院調查證據時，知有第159 條
    第1 項不得為證據之情形，而未於言詞辯論終結前聲明異議
    者，視為有前項之同意。刑事訴訟法第159 條之5 定有明文
    。本案被告丙○○及其辯護人於本案言詞辯論終結前，並未
    爭執被告以外之人（如告訴人乙○○於警訊之陳述）於審判
    外之書面陳述，無證據能力，揆諸上開規定，應認被告丙○○及其辯護人已同意上開各該證據方法得作為證據，而本院
    審酌上開各該證據均非非法取得之證據，並無證據力明顯過
    低之情形，復經本院於審判期日就上開證據依法進行調查、
    辯論，依法自有證據能力，合先敘明。
二、訊據被告丙○○固不否認於前揭時地搶奪告訴人乙○○所有
    上開裝有現金之牛皮紙袋之事實，惟矢口否認有何強盜犯行
    ，辯稱：伊當時只是謊騙被害人下車，告訴人沒有下車，伊
    搶他的牛皮紙袋，一時緊張打了告訴人幾巴掌，結果牛皮紙
    袋就掉落在駕駛座的下方，伊旋即被證人甲○○抱住等語。
    按搶奪與強盜雖同具不法得財之意思，然搶奪係乘人不備，
    公然掠取他人之財物，如施用強暴脅迫，至使不能抗拒而取
    其財物或令其交付者，則為強盜罪。搶奪罪以乘人不及抗拒
    ，公然掠取其財物為成立要件，雖掠奪之際或不免於暴行，
    然與強盜罪之暴行，必須至使人不能抗拒之情形，迥然有別
    。最高法院32年上字第2181號、64年臺上字第1165號判例可
    資參照。經查本件被告係佯稱告訴人倒車撞到其機車，叫告
    訴人下車察看，而告訴人不下車，被告乃以右手毆打告訴人
    之臉部，告訴人旋即往車裡面縮，在告訴人不及防備之際，
    猝然跨越被害人乙○○，以左手拿取告訴人放置於駕駛座旁
    之牛皮紙袋，惟告訴人旋與之拉扯，牛皮紙袋因而破裂，掉
    落駕駛座踏板之事實，業據告訴人乙○○於警訊、偵查中及
    本院審理時均證述明確（詳見94年度偵字第21004 號偵查卷
    第8 至第9 頁背面、第71、72頁、及本院95年5 月23日審理
    筆錄），核與被告丙○○於警詢、偵查中及本院訊問時所述
    情節大致相符（見同上偵查卷第63、64、84、85頁、及本院
    95年5 月23日審理筆錄）；證人甲○○於偵查時亦證稱：伊
    看到時，是一個在保護，一個在搶，還沒說紙袋完全在誰的
    掌控中等語（同上偵查卷第61頁）；查本件被告於拿取告訴
    人牛皮紙袋時，並未攜帶任何兇器，只是跨越告訴人，徒手
    拿取告訴人放置於車內駕駛座旁之牛皮紙袋，告訴人猶與被
    告發生拉扯，欲取回牛皮紙袋，是否確足使告訴人達不能抗
    拒之程度，尚難謂毫無可疑；且就被告於警詢時經警問及其
    右臉頰上為何有抓傷之痕跡一情，被告陳稱是與告訴人拉扯
    時造成的等語（見94年偵字第21004 號偵查卷第6 頁背面）
    ，核與證人甲○○證稱：我看到被害人為了保護紙袋，也有
    反抗，好像是用手打那位男士，好像是往男士的頭部抵抗，
    類似用手邊抓男士邊抵抗。牛皮紙袋有稍微扯破，伊印象中
    看到被害人緊緊抱著牛皮紙袋等語相符（見本院95年5 月23
    日審理筆錄），足見被告所稱與告訴人拉扯時有被抓傷，應
    非子虛；再者，從告訴人仍能與被告拉扯牛皮紙袋，使被告
    無法取走牛皮紙袋以觀，堪認本件告訴人固難免恐懼，然主
    觀上似尚難認已達不能抗拒之程度，顯見本件被告丙○○係
    利用毆打告訴人乙○○使其不備之際，遽然強加奪取其牛皮
    紙袋，並未有至使乙○○不能抗拒之程度，是被告所為應係
    搶奪而非強盜，殆屬無疑，從而，被告所辯其係搶奪並非強
    盜告訴人之財物，應堪採信。此外，復有診斷證明書、贓物
    認領保管單、示意圖各1 紙、照片19幀、檢察官當庭勘驗告
    訴人乙○○傷勢之偵訊筆錄及告訴人受傷照片7 幀等附卷可
    稽，並有口罩、安全帽各1 個扣案可資佐證。本案事證明確
    ，被告犯行堪以認定，應依法論科。
二、核被告丙○○所為，係犯刑法第325 條第1 項之搶奪罪。公
    訴意旨雖認被告所為係犯刑法第328 條第1 項之強盜罪嫌，
    然本件被告丙○○係利用被害人乙○○不備之際，遽然強加
    奪取其牛皮紙袋，並未有至使乙○○不能抗拒之程度，是被
    告所為應係搶奪而非強盜。而刑事訴訟法第300 條所謂「同
    一性」，應以侵害性行為之內容是否雷同，犯罪構成要件是
    否具有共通性為準，若2 罪名之構成要件具有相當程度之吻
    合而無罪質之差異時，即可謂具有同一性。被告前揭搶奪犯
    行，與公訴人所述犯罪事實，俱以不法手段強取財物，除被
    害人主觀上是否因而陷於不能抗拒外，其客觀構成要件之主
    要事實雷同，2 罪復同以為自己或第三人不法之所有為主觀
    要件，同以他人之財物為客體，同為侵害財產法益之犯罪，
    罪質尚無差異，應認為均具有同一性，檢察官起訴意旨認被
    告丙○○前開犯行，應依刑法第328 條第1 項之強盜罪嫌處
    斷，容有誤會，業如前述，惟二者之起訴事實基本社會事實
    既屬相同，本院自得依法變更起訴法條（參臺灣高等法院91
    年度上訴字第2709號判決）。再者被告已著手搶奪犯行，因
    遭證人甲○○制止，而未發生結果而不遂，亦應依刑法第26
    條前段之規定減輕其刑。爰審酌被告素行、智識程度（國中
    畢業）、犯罪動機、目的、行為手段、造成之危害及犯罪後
    坦承犯行已有悔意，態度良好，並業已與告訴人達成和解等
    一切情狀，量處如主文所示之刑，並諭知易科罰金之折算標
    準，以示儆懲。末查，扣案之口罩及安全帽各1 個，係被告
    所有供犯罪所用之物，業據被告供明在卷，應依刑法第38條
    第1 項第2 款併予宣告沒收。
三、公訴意旨另以：被告丙○○基於傷害之故意，以拳頭毆打告
    訴人乙○○臉部，使告訴人因而受有上鼻部腫脹瘀血2 乘2
    公分及臉頰兩側及右眼下方瘀血，嗣於搶奪拉扯過程中，告
    訴人膝蓋與臀部亦受有瘀血等傷害，因認被告所為另涉犯刑
    法第277 條第1 項之傷罪嫌。惟刑法第277 條第1 項之罪，
    須告訴乃論，同法第287 條已有明定。本件嗣經告訴人乙○○撤回告訴，有本院95年度附民字第23號和解筆錄1 紙可憑
    （見本院卷第51頁），依刑事訴訟法第303 條第3 款之規定
    ，原應諭知不受理之判決，惟檢察官認此部分與上揭有罪部
    分有牽連犯之裁判上一罪之關係，爰不另為不受理判決之諭
    知。
據上論斷，應依刑事訴訟第299 條第1 項前段、第300 條，刑法
第325 條第1 項、第26條前段、第41條第1 項前段、第38條第1
項第2 款，罰金罰鍰提高標準條例第2 條，判決如主文。
本案經檢察官張慶林到庭執行職務。
中    華    民    國    95    年    6     月    16    日
                  刑事第十二庭  審判長法  官   陳靜茹
                                      法  官   楊博欽
                                      法  官   吳幸娥
以上正本證明與原本無異
如不服本判決應於送達後10日內向本院提出上訴狀
                                      書記官  洪惠玲
中    華    民    國    95    年    6     月    19    日
附錄本案論罪科刑法條全文：
刑法第325 條：
意圖為自己或第三人不法之所有，而搶奪他人之動產者，處6 月
以上5 年以下有期徒刑。
因而致人於死者，處無期徒刑或7 年以上有期徒刑，致重傷者，
處3 年以上10年以下有期徒刑。
第一項之未遂犯罰之。


司法院資訊處製作；財團法人民間司法改革基金會備份。
